臺灣基隆地方法院刑事判決　
111年度原金訴字第4號
公  訴  人  臺灣基隆地方檢察署檢察官
被      告  羅勤芳


                    居基隆市○○區○○街000巷00弄0號0樓（送達址）
指定辯護人  謝政義律師（義務辯護律師）
上列被告因違反洗錢防制法等案件，經檢察官提起公訴（111年
度偵字第724號），被告於準備程序中，就被訴事實為有罪之陳
述，經本院合議庭裁定由受命法官獨任進行簡式審判程序，並判
決如下：
    主    文
乙○○幫助犯洗錢防制法第十四條第一項之洗錢罪，處有期徒刑貳
月，併科罰金新臺幣貳萬元；罰金如易服勞役，以新臺幣壹仟元
折算壹日。
未扣案之犯罪所得新臺幣參萬元，沒收之，於全部或一部不能沒
收或不宜執行沒收時，追徵其價額。
    犯罪事實
一、本案事實
　　乙○○因單親未婚，經濟仰賴母親薪資及政府補助金，適逢預
    產期，使所得不足支應生產所需花費及扶養膝下另名幼子，
    生活陷入困頓，乃積極尋覓財源；民國110年9月間，乙○○之
    國中學弟葉頌平（警方另行偵辦）告以只要提供設定有網路
    轉帳之金融機構帳戶資料（存摺、金融卡含密碼），每本可
    獲得新臺幣（下同）30,000元之報酬；乙○○為具有一般智識
    及社會歷練之成年人，且依其經歷之社會經驗，對現今犯罪
    猖獗，犯罪集團收購或承租金融機構帳戶之訊息應得知悉，
    並可知犯罪者取得他人存簿或提款卡（含密碼）之目的，在
    於取得贓款及掩飾犯行不易遭人追查，藉此掩飾犯罪所得之
    真正去向，避免檢警循線追緝；故其對於提供金融帳戶，雖
    無引發他人萌生犯罪之確信，但因經濟窘困，竟仍基於縱有
    人利用其金融帳戶從事詐欺取財犯罪及洗錢之工具，仍容任
    該結果發生亦不違背其本意之幫助詐欺取財與掩飾詐欺所得
    去向而洗錢之不確定故意，於110年10月1日15時許，與葉頌
    平一同至基隆市仁愛區仁一路之華南商業銀行基隆分行申設
    帳戶，並同時申辦網路銀行提、存、轉帳等功能，待華南銀
    行核發上開帳戶之存摺、金融卡後，即將其上開所申設之華
    南商業銀行股份有限公司（下稱華南銀行）000-0000000000
    00帳號之帳戶存摺、提款卡、密碼、網路銀行密碼以現實交
    付之方式交付予葉頌平，葉頌平則支付30,000元之報酬予乙
    ○○，使葉頌平得以提供上開金融帳戶予其所屬之詐欺集團不
    詳成員（無證據足認乙○○知悉該詐欺集團成員有未成年人或
    達「三人」以上），供作該集團指定受詐騙人轉帳或匯款之
    用。
(二)嗣詐欺集團成員取得上開金融帳戶後，即意圖為自己不法之
    所有，並基於詐欺取財及隱匿詐欺犯罪所得之來源、本質、
    去向之犯意，利用乙○○上開帳戶為工具，於110年11月1日10
    時許，由姓名年籍均不詳之女性詐欺集團成員，以門號0000
    000000號致電甲○○，透過閒聊方式博取甲○○信任後，復向甲
    ○○借款，並佯稱除還款外將照顧甲○○後半生，致甲○○陷於錯
    誤，而依該詐欺集團成員之指示，分別於110年11月1日（起
    訴書誤載為4日）上午11時1分許、110年11月4日上午11時38
    分許，至高雄市橋頭區農會，以臨櫃匯款之方式，跨行電匯
    22,000元、20,000元，共計42,000元至上開乙○○之華南銀行
    帳戶內，並遭詐騙集團成員提領一空。嗣因甲○○家人告知此
    係詐騙，甲○○因而報警處理，始悉上情。
二、案經甲○○訴由高雄市政府警察局岡山分局函轉基隆市警察局
    第二分局報告臺灣基隆地方檢察署檢察官偵查起訴。
　　理    由
壹、程序事項
　　本件被告所犯者，非為死刑、無期徒刑、最輕本刑為3年以
    上有期徒刑之罪或高等法院管轄第一審案件，其於準備程序
    進行中，就被訴事實均為有罪之陳述，經告知其簡式審判程
    序之旨，並聽取公訴人、被告及指定辯護人之意見後，本院
    合議庭依刑事訴訟法第273條之1第1項之規定，裁定由受命
    法官獨任以簡式審判程序進行，是依同法第273條之2規定，
    簡式審判程序之證據調查，不受第159條第1項、第161條之2
    、第161條之3、第163條之1及第164條至第170條規定之限制
    ，先予敘明。
貳、實體事項
一、認定犯罪事實所憑之證據及理由
　　上開犯罪事實，業據被告乙○○於本院準備程序及審判時均坦
    承不諱（詳本院111年7月18日準備程序筆錄、同日審判筆錄
    —本院原金訴字卷第55頁至第58頁、第61至第65頁），核與
    證人即告訴人甲○○於警詢之證述（見甲○○110年11月8日警詢
    調查筆錄—臺灣基隆地方檢察署111年度偵字第724號偵查卷
    宗【下稱偵卷】第11至第12頁）情節相符；此外，復有華南
    銀行110年12月7日營清字第1100039577號函暨所附被告帳戶
    之基本資料及往來交易明細（偵卷第41頁至第47頁【第45頁
    —11月1日電匯、第46頁—11月4日電匯】）、華南銀行111年6
    月15日營清字第1110020722號函暨所附被告帳戶之基本資料
    及往來交易明細（本院原金訴字卷第49頁至第52頁）、告訴
    人甲○○所有之中華郵政股份有限公司帳戶（戶名：甲○○、帳
    號：000-00000000000000）之存摺封面影本（偵卷第27頁）
    、告訴人甲○○之高雄市橋頭區農會匯款單（偵卷第29頁）等
    各1份在卷可佐，足認被告上開任意性自白與事實相符，堪
    以採信。本件事證明確，被告犯行足堪認定，應依法論科。
二、論罪科刑
(一)刑法上之幫助犯，係對於犯罪與正犯有共同之認識，而以幫
    助之意思，對於正犯資以助力，而未參與實施犯罪之行為者
    而言（最高法院88年度台上字第1270號判決意旨參照）。是
    以，如未參與實施犯罪構成要件之行為，且係出於幫助之意
    思提供助力，即屬幫助犯，而非共同正犯。本案被告單純提
    供金融帳戶之存摺、提款卡、密碼及網路銀行帳號密碼之行
    為，並不能與向被害人等人施以詐術之行為等同視之，且亦
    無證據證明被告有何參與詐欺取財犯行之構成要件行為，是
    被告以提供金融帳戶之存摺、提款卡、密碼及網路銀行帳號
    密碼之行為，對於該詐欺集團成員遂行詐欺取財犯行資以助
    力，揆諸前述說明，自應論以幫助犯，而非共同正犯。另被
    告提供華南銀行帳戶之存摺、提款卡、密碼及網路銀行帳號
    密碼予葉頌平，固非屬洗錢防制法第2條所稱之洗錢行為，
    不成立一般洗錢罪之正犯，然被告主觀上認識該帳戶可能作
    為收受、提領特定犯罪所得使用，他人提領後會產生遮斷資
    金流動軌跡以逃避國家追訴、處罰之效果，仍基於幫助之犯
    意而提供，應論以幫助犯一般洗錢罪（最高法院108年度台
    上大字第3101號裁定意旨參照）。又被告雖提供其華南銀行
    帳戶之存摺、提款卡、密碼及網路銀行帳號密碼予葉頌平，
    惟依現存卷證，並無任何積極證據足認被告明知或可得知悉
    所幫助之詐欺集團成員人數已達3人以上，亦欠缺積極證據
    足證被告明知或可得知悉此項詐術細節，依罪疑唯輕原則，
    尚難認本案有刑法第30條第1項前段、第339條之4第1項之幫
    助加重詐欺取財罪之情形。
(二)核被告所為，係犯刑法第30條第1項前段、同法第339條第1
    項之幫助詐欺取財罪及刑法第30條第1項前段、洗錢防制法
    第14條第1項之幫助一般洗錢罪。被告係被告以一行為，同
    時觸犯幫助詐欺取財罪及幫助洗錢罪2罪，為異種想像競合
    犯，應依刑法第55條之規定，從一重之幫助洗錢罪處斷。
(三)被告係基於幫助之犯意而為詐欺取財及一般洗錢罪，應依刑
    法第30條第2項規定，按正犯之刑減輕之。　　
(四)被告於本院審判中自白洗錢犯罪，依洗錢防制法第16條第2
    項規定，減輕其刑，並依刑法第70條規定，予以遞減之。
(五)爰以行為人之責任為基礎，審酌被告提供金融帳戶之存摺、
    提款卡、密碼及網路銀行帳號密碼供他人從事財產犯罪，不
    僅造成執法機關不易查緝犯罪行為人，嚴重危害社會治安，
    助長社會犯罪風氣，更造成被害人等人求償上之困難，所為
    應予非難；惟考量被告犯後雖於警詢及偵訊時均否認犯行，
    然於本件審理程序時終知坦承犯行，態度尚可，兼衡其智識
    （國中畢業）、自陳之經濟狀況（勉持）、無業、素行、本
    件犯罪動機、目的、手段、為平地原住民之身分、提供帳戶
    資料當時之處境（即將臨盆、單親家庭、獨力扶養3歲幼兒
    ）等一切情狀，量處如主文所示之刑，併諭知罰金易服勞役
    之折算標準，以資懲儆。
(六)沒收
１、按犯罪所得，屬於犯罪行為人者，沒收之；前二項之沒收，
    於全部或一部不能沒收或不宜執行沒收時，追徵其價額，刑
    法第38條之1第1項前段、第3項分別定有明文。經查，本件
    被告提供金融帳戶幫助洗錢獲有30,000元之報酬，業據被告
    供承在卷（見被告本院111年7月18日審判筆錄─本院原金訴
    字卷第64頁），為其犯罪所得，爰依刑法第38條之1第1項前
    段之規定宣告沒收，且未據扣案，依同條第3項之規定，於
    全部或一部不能沒收或不宜執行沒收時，追徵其價額。
２、至被告上開華南銀行帳戶之存摺、提款卡（含密碼），業由
    詐欺集團取得，雖未經扣案，然參以上開華南銀行帳戶已通
    報為警示帳戶，再遭被告或詐欺集團成員持以利用之可能性
    甚微，欠缺刑法上之重要性，為免司法資源耗費、開啟無益
    之調查、執行程序，爰均不予宣告沒收。
據上論斷，應依刑事訴訟法第273條之1第1項、第299條第1項前
段，判決如主文。
本案經檢察官唐先恆提起公訴，由檢察官林明志到庭執行職務。
中　　華　　民　　國　　111 　年　　8 　　月　　1 　　日
                    刑事第四庭法  官  李辛茹
以上正本證明與原本無異。          　　　　　　　　
如不服本判決應於收受送達後20日內向本院提出上訴書狀，並應
敘述具體理由；其未敘述上訴理由者，應於上訴期間屆滿後20日
內向本院補提理由書（均須按他造當事人之人數附繕）「切勿逕
送上級法院」。
中　　華　　民　　國　　111 　年　　8 　　月　　2 　　日
                              書記官  李品慧
附錄論罪法條：
中華民國刑法第339條
（普通詐欺罪）
意圖為自己或第三人不法之所有，以詐術使人將本人或第三人之
物交付者，處5年以下有期徒刑、拘役或科或併科50萬元以下罰
金。
以前項方法得財產上不法之利益或使第三人得之者，亦同。
前二項之未遂犯罰之。
洗錢防制法第14條
有第二條各款所列洗錢行為者，處7年以下有期徒刑，併科新臺
幣5百萬元以下罰金。
前項之未遂犯罰之。
前二項情形，不得科以超過其特定犯罪所定最重本刑之刑。